臺灣臺北地方法院刑事判決　　　　　　　 96年度易字第956號
公　訴　人　臺灣臺北地方法院檢察署檢察官
被　　　告　甲○○
上列被告因違反動產擔保交易法案件，經檢察官提起公訴（95年
度偵字第3011號），經本院以96年度易字第48號受理後（已另行
審結），檢察官於審理中追加起訴詐欺案（96年度偵字第6227號
），本院判決如下：
    主  文
甲○○共同意圖為自己不法之所有，以詐術使人將本人之物交付
，處有期徒刑伍月，如易科罰金，以參佰元折算壹日，減為有期
徒刑貳月又拾伍日，如易科罰金，以參佰元折算壹日。
    事  實
一、甲○○與邱進吉（業經本院另以96年度易字第951 號判處有
    期徒刑5 月，現上訴中）為兄弟。邱進吉為和潤企業股份有
    限公司（下稱和潤公司）中古汽車貸款外包公司之行銷業務
    員。甲○○明知其於民國94年間向楊世孟購買車牌號碼SR-0
    569號中古自用小客車一輛，價金為新臺幣（下同）12 萬元
    ，且在94年間其並未在鶴雅溫泉會館擔任水電技師，亦未自
    鶴雅溫泉會館領受薪資36萬元，並無資力清償貸款。竟與邱
    進吉共同基於為自己不法所有之意圖，由邱進吉持上開汽車
    向和潤公司辦理貸款，由邱進吉在貸款申請書內虛列買賣成
    交價為22萬元，以及在借款人資料欄內填載甲○○於鶴雅溫
    泉會館擔任水電技師、領受薪資36萬元等不實事項，再交由
    甲○○於前開貸款申請書、貸款借據暨動產抵押契約書、本
    票、約定書簽名後，邱進吉於94年11月29日將上開文件連同
    記載買賣價金為22萬元之車輛買賣合約書，向位於臺北縣新
    莊市之和潤公司申辦汽車貸款，致使和潤公司誤信甲○○確
    於鶴雅溫泉會館擔任水電技師，並有正當工作具備還款能力
    ，而陷於錯誤，於同年11月29日同意貸款18萬元，旋於12月
    2日將前揭貸款匯付邱進吉所指定，其不知情之母親邱游含
    笑之郵局帳戶（帳號：00000000000000號）內。所貸得之18
    萬元，旋遭邱進吉提領一空。
    理  由
一、認定本件犯罪事實所依之證據及理由:
    訊據被告甲○○固坦承曾駕駛過車牌號碼SR-0569號中古自
    用小客車等情不諱，惟矢口否認有何詐欺之犯行，並辯稱:
    沒有買上開車輛，也沒有向和潤公司辦理貸款，貸款申請書
    、貸款借據暨動產抵押契約書、本票、約定書貸款上的簽名
    ，均非其所為云云。惟查:
  (一)被告甲○○於94年間，向楊世孟購買車牌號碼SR─0569號自
    用小客車一節，業據證人楊世孟於96年3月7日偵查中結證:
    當時我要購買新車，有帶甲○○一起到車廠看車，順便請車
    廠幫我估舊車，車廠出價5 萬元，過了2、3天，甲○○跟我
    說要買車，我考量甲○○沒有工作，不願意增加他們的家計
    負擔，不想賣，後來邱進吉不斷提高車價，一直到12萬元，
    並說這台車去銀行貸款可以貸到不只5 萬元，所以我才答應
    他。甲○○跟我提購買的意願後，由邱進吉來談買車的細節
    ，價金12萬元，分二次給付，錢是邱進吉付給我，車籍資料
    等過戶文件是邱進吉付了第一期款時，我交給邱進吉。等辦
    好過戶，邱進吉再付尾款給我。後來邱進吉載我至車廠取新
    車，舊車就在車廠連同鑰匙交給邱進吉。後來有看過甲○○
    在開這輛車等語（參偵字第4544號卷第106至108頁），及證
    人邱進吉於本院96年度易字48號動產擔保交易法之本案訴訟
    中，於96年3月8日到庭結證: 當時車價是由我跟楊世孟談的
    ，車款是由我直接付給楊世孟，分兩次給付，然後再辦貸款
    。因為甲○○覺得我對這方面比較熟悉，且我當時的職業是
    在辦理汽車貸款，所以由我去談價錢。車子是過他的名字，
    貸款他要繳，車也是他在使用等語（附於96年度易字第48頁
    動產擔保交易法案卷內）在案。
  (二)被告甲○○買得該車後，交由邱進吉向和潤公司申辦貸款，
    由邱進吉在貸款申請書內，填載上開汽車之買賣成交價為22
    萬元，被告甲○○任職之公司為鶴雅溫泉會館水電技師、年
    收入36萬元等內容，以及本件所貸得之18萬元貸款，業已匯
    入被告邱進吉之母邱游含笑上開帳戶內，並由被告邱進吉提
    領一節，業據證人邱進吉於本院前開審理中作證在卷，並有
    貸款申請書、買賣契約書、貸款借據暨動產抵押契約書、本
    票、烏來郵局客戶歷史交易清單在卷可稽在卷可稽（參偵卷
    第42、43、48、49、50、60頁）。被告雖否認上情，並否認
    在上開貸款申請書、動產抵押契約書、本票等文件上簽名。
    惟查，上開文件均係經由被告甲○○親自簽名一節，亦據證
    人邱進吉於上開審理期日中結證歷歷。且經本院以肉眼觀察
    ，上開貸款申請書、動產抵押契約及本票上「甲○○」之簽
    名，其中「進」字的「」字之寫法與被告經通緝到案後，在
    警詢及本院訊問筆錄末之簽名極為相近，均是分成三筆完成
    ，且最後一筆並與第二筆互相交錯呈「」之型式。另「生」
    字的寫法，亦極為近似，左上一撇與第一橫均以連續書寫之
    方式呈「」之型式。參以邱進吉持以辦理貸款所用之被告甲
    ○○之國民身分證，係被告甲○○於88年10月11日所換發之
    身分證，亦有臺北縣新店市戶政事務所函暨所附之申請書附
    卷可考（參偵字第4544號卷第52、53頁）。質之被告甲○○
    亦坦承曾交付上開身分證證本予邱進吉等情不諱（參本院96
    年2月2日動產擔保交易法案之準備程序中被告甲○○之陳述
    ）。足認證人邱進吉上開證詞確與事實相符，而可採信。被
    告否認於上開貸款文件上簽名云云，核為卸責之詞，不足憑
    採。
  (三)被告甲○○在辦理本件貸款時，並未在鶴雅溫泉會館擔任水
    電技師，且其向楊世孟所購買之上開汽車之成交價僅為12萬
    元一節，亦據證人楊世孟於偵查中結證: 該車的買賣細節及
    過戶手續、交車等，都是被告邱進吉來談的。賣價為12萬元
    。鶴雅溫泉會館的負責人是吳奇峰，伊也有投資當股東，並
    負責該會興建時的水電工程，甲○○有在該處當接待的服務
    生，屬臨時工，按時計薪，為客人介紹設施及帶路，不負責
    水電，不可能有貸款申請書上所載這麼高的收入等語在案（
    參偵卷第107-108頁）。是邱進吉所填載之上開貸款申請書
    上之買賣成交價、借款申請人資料欄內所填載之借款人工作
    地點及收入內容均為不實至明。被告明知邱進吉所填載之資
    料均為不實，但為辦得貸款18萬元，仍於其上簽名，並由邱
    進吉持以貸款，足認其與邱進吉間確有共同之犯意聯絡至明
    。
  (三)綜上，本件被告甲○○詐欺之犯行，事證明確，洵勘認定。
二、論罪科刑理由:
  (一)被告行為後，刑法於94年1月7日修正通過，於94年2月2日公
    布，並於95年7月1日施行。按行為後法律有變更者，適用行
    為時之法律，但行為後之法律有利於行為人者，適用最有利
    於行為人之法律，現行刑法第2條第1項訂有明文。本件被告
    行為時之刑法第33條第5款規定：罰金為1元以上。修正後之
    刑法第33條第5款規定：罰金為新臺幣1000元以上。經比較
    新、舊法之結果，被告行為時之舊法對其較為有利，依上開
    規定，應依被告行為時法。至於本件被告行為時之刑法第28
    條共犯之規定為：二人以上共同實施犯罪之行為者，皆為正
    犯，修正施行後之規定則為：二人以上共同實行犯罪之行為
    者，皆為正犯，揆諸本條之修正理由係為釐清陰謀共同正犯
    、預備共同正犯、共謀共同正犯是否合乎本條規定之正犯要
    件。是係屬法律用語之修正，非屬法律之變更，應適用修正
    後刑法第28條規定，附此敘明。
  (二)核被告甲○○所為，係犯刑法第339條第1項之詐欺取財罪。
    被告甲○○與其弟邱進吉間有犯意之聯絡，及行為之分擔，
    均為共同正犯。爰審酌被告為個人私利之犯罪動機、所實施
    之手段、所詐得之財物金額18萬元，以及犯後迄未賠償被害
    人公司，且飾詞圖卸，態度不佳等一切情狀，量處如主文所
    示之刑。又被告行為後，刑法第41條亦於上開期日修正，罰
    金罰鍰提高標準條例第2條亦於95年5月17日修正刪除。而被
    告於行為時之刑法第41條第1項前段規定：犯最重本刑為5年
    以下有期徒刑以下之刑之罪，而受6 個月以下有期徒刑或拘
    役之宣告，因身體、教育、職業、家庭之關係或其他正當事
    由，執行顯有困難者，得以1元以上3 元以下折算1日，易科
    罰金」，又依95年5月17日修正前罰金罰鍰提高標準條例第2
    條規定，就其原定數額提高為100倍折算1日，則被告行為時
    之易科罰金折算標準，應以銀元300元折算1日，經折算為新
    臺幣後，應以新臺幣90 0元折算為1日；惟94年2月2日修正
    公布之刑法第41條第1項前段則規定：犯最重本刑為5年以下
    有期徒刑以下之刑之罪，而受6個月以下有期徒刑或拘役之
    宣告者，得以新臺幣1千元、2千元或3千元折算1日，易科罰
    金。是比較修正前、後之易科罰金折算標準，以94年2月2日
    修正公布前之刑法規定，較有利於被告。爰併依修正前刑法
    第41條第1項前段及修正前罰金罰鍰提高標準條例第2條規定
    ，諭知易科罰金之折算標準。
  (三)本件被告甲○○犯詐欺罪之犯罪時間係於94年11月至12月間
    ，係在96年4月24日之前，且無中華民國九十六年罪犯減刑
    條例所定不得減刑之情形，爰依同條例第2條第1項第3款規
    定減其宣告刑2分之1，並諭知易科罰金之折算標準。
據上論斷，應依刑事訴訟法第299條第1項，刑法第2條第1項前段
、第28條、第339條第1項、修正前刑法第41條第1項前段，罰金
罰鍰提高標準條例第1條前段，修正前罰金罰鍰提高標準條例第2
條，中華民國九十六年罪犯減刑條例第2條第1項第3款、第7條、
第9條，判決如主文。
本案經檢察官杜慧玲到庭執行職務。
中　　華　　民　　國　　96　　年　　10　　月　　4 　　日
　　　　　　　　　刑事第四庭  審判長法  官  劉慧芬
                                    法  官  呂政燁
                                    法　官　李桂英
以上正本證明與原本無異。
如不服本判決，應於判決送達後10日內，向本院提出上訴狀。
　　　　　　　　　　　　　　      　書記官　嚴君珮
中　　華　　民　　國　　96　　年　　10　　月　　4 　　日
附錄本案論罪科刑法條全文:
中華民國刑法第339條
（普通詐欺罪）
意圖為自己或第三人不法之所有，以詐術使人將本人或第三人之
物交付者，處5年以下有期徒刑、拘役或科或併科1千元以下罰金
。
以前項方法得財產上不法之利益或使第三人得之者，亦同。
前二項之未遂犯罰之。
